【裁判字號】    94,易,2470
【裁判日期】    950306
【裁判案由】    詐欺
【裁判全文】
臺灣臺中地方法院刑事判決              94年度易字第2470號
公  訴  人  臺灣臺中地方法院檢察署檢察官
被      告  乙○○
上列被告因詐欺案件，經檢察官提起公訴（94年度偵字第13743
號），本院判決如下：
    主    文
乙○○幫助意圖為自己不法之所有，以詐術使人將本人之物交付
，累犯，處有期徒刑肆月，如易科罰金，以佰元折算壹日。
    犯罪事實
一、乙○○前因違反臺灣地區與大陸地區人民關係條例案件，經
    臺灣高等法院臺南分院以92年度上訴字第1324號判處有期徒
    刑六月確定，入監執行後，甫於民國93年9月16日縮刑期滿
    執行完畢，仍不知悔改，其可預見金融機構帳戶係個人理財
    之重要工具，且關係個人財產、信用之表徵，如提供予他人
    使用，有供作財產犯罪用途之可能，而他人取得非本人之存
    摺帳戶等資料之目的在於收取贓款及掩飾犯行不易遭人追查
    ，對於提供帳戶雖無引發他人萌生犯意之確信，但仍以縱若
    有人持以犯罪亦無違反其本意之幫助詐欺犯意，於93年10月
    27 日以後之某日在不詳地點，將其甫於93年10月18日在交
    通銀行臺南分行（下稱交通銀行）開立000000000000號帳戶
    之存簿，連同其於93年10月27日取得之晶片提款卡，交予姓
    名年籍不詳之成年人，而容任他人使用上開帳戶遂行財產犯
    罪。嗣該姓名年籍不詳之成年人取得帳戶後，即基於意圖為
    自己不法所有之犯意，於同年11月2日晚上9時10分許發送內
    容為「親愛的客戶，你於11月2日晚上9時10分，於全國電子
    刷卡消費新臺幣（下同）18900元，刷卡編號1268，刷卡若
    有疑問，請洽金融信用卡中心00－00000000」之行動電話簡
    訊至甲○○之0000 000000號行動電話，甲○○看到該則簡
    訊後，因並未刷卡，遂依簡訊中所登載之聯絡電話與自稱係
    金融信用卡中心「葉科長」聯絡，「葉科長」告知甲○○其
    個人資料已遭盜用，為防止再遭盜刷，要其至自動提款機依
    指示持提款卡設定密碼，甲○○不疑有他，陷於錯誤，遂於
    同日晚上9時54分許，持提款卡至臺北縣新店市○○路○段之
    郵局自動提款機依「葉科長」之指示操作，而將99986元匯
    入乙○○之上開銀行帳戶內，致受損害。隨後「葉科長」再
    要求甲○○再重複先前所告知之指示3次，甲○○察覺有異
    ，始知受騙。
二、案經臺灣臺中地方法院檢察署檢察官於偵辦94年度偵字第10
    636號李春義詐欺案件時發覺上開犯罪而自動檢舉偵查起訴
    。
    理    由
一、訊據被告乙○○固不否認其有於前揭時地開立系爭帳戶，並
    有前揭甲○○轉帳99986元之款項至系爭帳戶內之情事，惟
    矢口否認其有幫助詐欺取財之不法犯行，辯稱：伊當時在臺
    南市○○路的映像館賣ＤＶＤ，須將賣出ＤＶＤ存入帳戶要
    交給老闆，所以申請開立系爭帳戶，伊開戶後就將存摺、印
    章、晶片提款卡等物隨身攜帶，在93年10月下旬某日去吃羊
    肉而遺失，伊並未將系爭帳戶之存摺、提款卡、印章交付他
    人並告知密碼云云。經查：
（一）告訴人甲○○確受姓名、年籍不詳之成年人以發送行動電
      話簡訊訛稱有刷卡，嗣甲○○依簡訊所載電話聯絡後，即
      有自稱金融信用卡中心「葉科長」之人以甲○○個人資料
      遭盜用，為防止再遭盜刷須依指示至自動提款機變更密碼
      為由，致甲○○陷於錯誤而依指示操作自動提款機，遂轉
      帳99986元至被告所申請之系爭帳戶等情，業據被害人甲
      ○○於警詢及偵訊時指述綦詳，並有被害人甲○○之郵局
      自動提款機轉帳證明單、臺北市政府警察局文山第二分局
      景美所受理刑事案件報案三聯單、交通銀行94年9月21日
      交安字第9413900495號函覆之交通銀行存款印鑑卡、交通
      銀行存款戶約定書、交通銀行金融晶片卡申請暨異動約定
      書、帳戶交易明細查詢表在卷可稽。是上開真實姓名、年
      籍不詳向被告收取上開帳戶之存摺、提款卡等物之成年人
      士顯具意圖為自己不法所有之犯意，施用詐術，使人陷於
      錯誤，而將本人之財物交付，係犯詐欺取財罪甚明。
（二）被告雖否認其將系爭帳戶存摺、金融卡、密碼、印章等物
      交付他人使用，並以前揭情詞置辯，然查：
  １、被告對於其帳戶如何遺失，於偵查中原係陳稱：系爭帳戶
      是93年10月底在臺南市○○路遺失，當時在騎機車要去卡
      拉ＯＫ，其放在霹靂包內，應該是掉在路上等語（見偵查
      卷第41頁）；嗣於本院準備程序改稱：93年10月27日晚上
      10點去吃羊肉爐，之後去唱卡拉ＯＫ，回到住處才發覺皮
      包遺失，其有回賣羊肉及卡拉ＯＫ去找都沒有找到等語（
      見本院準備程序筆錄第3頁）；嗣本院審理時又陳稱：應
      該是騎機車時遺失的，但有回賣羊肉及卡拉ＯＫ去找等語
      （見本院審理筆錄第3頁）。則被告於偵查中既能明確供
      稱係騎機車要去卡拉ＯＫ而在路上遺失、在臺南市○○路
      遺失，在本院準備程序則改稱係吃羊肉爐、唱卡拉ＯＫ後
      回到住處才發覺遺失，嗣本院審理時則改稱應該是騎機車
      時遺失云云，前後供述反覆，已難輕信。
  ２、再者，被告對於開立系爭帳戶之用途，於偵查中陳稱：要
      領薪水、賣ＤＶＤ的所得要存入帳戶等語（見偵查卷第40
      頁）；於本院審理時陳稱：賣ＤＶＤ的錢存到這個帳戶，
      要給老闆，老闆都不在，大約半個月才跟伊拿一次錢，伊
      每天有收入，每天都需要匯錢進戶頭，其於93年9月底開
      始賣ＤＶＤ等語（見本院審理筆錄第4頁）。則其開立系
      爭帳戶，究竟係供存入其薪水，或是要交予其老闆，前後
      供述顯不一致。又系爭帳戶內除被告於93年10月18日開戶
      當日存入100元，及93年11月3日經被害人甲○○以跨行轉
      帳匯款方式匯入99986元，從未見有任何款項存入，此有
      前開交通銀行晶片金融卡申請暨異動約定書、客戶歷史交
      易清單影本及交通銀行臺南分行95年1月13日交安字第951
      3900014號函在卷可憑，而被告自承在93年9月底開始賣Ｄ
      ＶＤ，每天都有收入云云，倘該帳戶係供其存入販賣ＤＶ
      Ｄ之薪水，或是存入販賣ＤＶＤ之所得而交付其老闆，則
      何以並無任何款項存入？又被告倘必須交付販賣ＤＶＤ之
      所得予其老闆，則其老闆當會提供自己之帳戶以供被告匯
      款俾便自己提領，當不致由被告開立自己之帳戶並逐日存
      入每日販售所得，故被告上開所辯，亦有違常情。
  ３、況且，系爭帳戶經被告於同年月27日啟用晶片提款卡及變
      更密碼後，於93年11月3日經被害人甲○○以跨行轉帳匯
      款方式匯入99986元，且該筆款項於同日隨即經他人持被
      告之提款卡在自動提款機提領完畢，有被告前開帳戶客戶
      歷史交易清單一份可徵，故持用被告前開帳戶存摺及金融
      卡之人，當確知被告前開帳戶之金融卡密碼無訛。而被告
      於偵查中即供稱：其密碼為8880，且其遺失之霹靂包內有
      4個帳戶之存摺、提款卡，4個帳戶密碼密相同，因為很好
      記等語，而經檢察官訊問何以將提款卡密碼寫在提款卡上
      時，被告又辯稱因為怕忘記等語；又其在本院審理時原陳
      稱：其有10幾個帳戶，密碼都是8880，所以沒將密碼寫在
      提款卡上等語；後又改稱：其有將密碼寫在提款卡上，因
      為怕記錯了，都是寫在一張薄薄的白紙，其霹靂包內有4
      個帳戶，4個帳戶都有寫等語，足見被告供詞反覆、前後
      矛盾。況被告於本院審理時復陳稱：因為存摺與金融卡係
      重要物品，雖然裡面沒有錢仍隨身攜帶，去吃羊肉也帶在
      身上云云，則被告於系爭帳戶存摺及提款卡遺失後，理當
      慎重儘速處理，而其供承系爭帳戶於93年10月底即已遺失
      ，何以竟從不曾向警察機關報案，或向金融機構辦理掛失
      ？又持用被告之帳戶存摺及金融卡之人，其目的在以前開
      帳戶遂行向甲○○詐欺取財之目的，衡情，倘非對系爭帳
      戶有相當程度之掌控可能性，又焉會輕易使用該帳戶，而
      承擔因被告發現帳戶遺失而予掛失甚至重新申請後將帳戶
      內餘額侵吞之風險？基此，被告辯稱：並未交付前開帳戶
      之存摺及金融卡供他人使用云云，益顯無可採信。
（三）按金融機構存款帳戶，事關存戶個人財產權益之保障，一
      般人均有妥為保管防阻他人任意使用之認識，縱使特殊情
      況偶有交付他人使用之需，亦必然深入瞭解用途後再行提
      供以使用，方符常情，且存款帳戶之存摺、印章、提款卡
      及密碼等物倘落入不明人士手中，極易被利用為與財產有
      關之犯罪工具，此為吾人依一般生活認知所易於體察之常
      識，又邇來利用退稅、刮刮樂、融資廣告及行動電話簡訊
      名義詐欺取財之犯罪類型層出不窮，該等犯罪，多數均為
      避免身分曝光而利用人頭帳戶作為出入帳戶，並經媒體廣
      為披載，被告係成年且智力成熟之人，對此應知之甚詳，
      竟仍將系爭帳戶之存摺、印章、提款卡、密碼交付並告知
      前開成年人，且前開成年人果然據以為犯詐欺取財罪之出
      入帳戶使用，足見被告有容任前開成年人利用系爭帳戶犯
      詐欺取財罪之不確定故意，甚為明確。是被告前開所辯，
      顯係事後卸責之詞，不足採信。
（四）綜上所述，本案事證明確，被告犯行堪以認定，應予依法
      論科。
二、按刑法上之幫助犯，係指以幫助之意思，對於正犯資以助力
    ，而未參與實施犯罪之行為者而言（最高法院49年臺上字第
    77號判例參照）。被告將前揭所申請之帳戶存摺、提款卡，
    交付予他人作為犯詐欺取財之用，而向其收取前揭帳戶存摺
    、提款卡之人，確有向被害人詐欺取財，被害人因而匯款、
    轉帳入被告之前開金融機構帳戶等節，已如前述，是核被告
    所為，係犯刑法第三十條第一項前段、第三百三十九條第一
    項之幫助詐欺取財罪。被告幫助他人犯詐欺取財罪，為從犯
    ，爰依刑法第三十條第二項規定按正犯之刑減輕之。又被告
    前因違反臺灣地區與大陸地區人民關係條例案件，經臺灣高
    等法院臺南分院以92年度上訴字第1324號判處有期徒刑六月
    確定，入監執行後，已於93年9月16日縮刑期滿執行完畢，
    有卷附臺灣高等法院被告前案紀錄表及臺灣臺中地方法院檢
    察署刑案資料查註紀錄表各一份可憑，其受有期徒刑之執行
    完畢，五年以內再犯本件有期徒刑以上之罪，為累犯，應依
    法加重其刑，並與前述從犯減輕其刑之規定先加後減之。爰
    審酌被告擅自提供金融機構帳戶供他人非法使用，使犯罪難
    以查緝，等同助長犯罪，行為殊屬不當，且被告犯後仍飾詞
    卸責、未見悔意，並致被害人因此轉帳99986元，所受損害
    非輕，惟念及被告本身並未實際參與本件詐欺取財之犯行，
    對於破壞金融交易秩序及社會治安之責難性遠不若實際實施
    不法詐取他人財物之人為重等一切情狀，量處如主文所示之
    刑，並諭知易科罰金之折算標準，以示懲儆。
據上論斷，應依刑事訴訟法第二百九十九條第一項前段，刑法第
三十條第一項前段、第二項、第三百三十九條第一項、第四十七
條、第四十一條第一項前段，罰金罰鍰提高標準條例第一條前段
、第二條，判決如主文。
中    華    民    國    95    年    3     月     6    日
                  刑事第五庭  審判長法  官  賴功利
                                    法  官  巫淑芬
                                    法  官  林慧貞
上正本證明與原本無異。
如不服本判決，應於送達後十日內向本院提出上訴狀（須附繕
本），上訴於台灣高等法院台中分院。
                                    書記官  張皇清
中    華    民    國    95    年    3     月     6    日
附錄論罪科刑法條
中華民國刑法第三百三十九條
意圖為自己或第三人不法之所有，以詐術使人將本人或第三人之
物交付者，處五年以下有期徒刑、拘役或科或併科一千元以下罰
金。
以前項方法得財產上不法之利益或使第三人得之者，亦同。
前二項之未遂犯罰之。
中華民國刑法第三十條
幫助他人犯罪者，為從犯。雖他人不知幫助之情者，亦同。
從犯之處罰，得按正犯之刑減輕之。


司法院資訊處製作；財團法人民間司法改革基金會備份。
